【裁判字號】    94,苗簡,642
【裁判日期】    950321
【裁判案由】    給付工資
【裁判全文】
臺灣苗栗地方法院民事簡易判決     94年度苗簡字第642號
原      告    己○○
訴訟代理人    丁○○
兼訴訟代理人  甲○○
被      告    龍輝工程有限公司
                      統一編號.
法定代理人  戊○○
訴訟代理人  丙○○
上列當事人間請求給付工程款事件，本院於民國95年3 月7 日言
詞辯論終結，判決如下：
    主  文
被告應給付原告新臺幣玖萬伍仟壹佰伍拾元。
原告其餘之訴駁回。
訴訟費用由被告負擔十分之六；餘由原告負擔。
本判決原告勝訴部分得假執行。
    事實及理由
一、按訴狀送達後，原告不得將原訴變更或追加他訴，但擴張或
    減縮應受判決事項之聲明者，不在此限，民事訴訟法第 255
    條第1 項第3 款定有明文。本件原告原訴之聲明係請求被告
    應給付新臺幣（下同）202,610 元，嗣於本院民國95年1 月
    17日言詞辯論期日，當庭陳明變更為被告應給付原告163,00
    0 元（見卷第34頁），核屬減縮應受判決事項之聲明，與上
    開法條規定相符，應予准許，合先敘明。
二、原告起訴主張：
  (一)原告於94年7 月間，向被告承攬苗栗縣獅頭鄉○○村○○○
    道之鑽探地錨工程（下稱系爭工程），約定工程款之計算方
    式為每公尺200 元，每孔間隔21公尺，原告為被告施作50孔
    ，應得工程款210,000 元（200x21x50=210,000）， 加上被
    告補貼原告移機之工資4,000 元，為214,000 元。扣除原告
    向被告借支之31,250元，及被告代墊之便當費8,160 元，被
    告本應給付原告174,590 元，詎被告僅給付原告11,590元，
    尚欠163,000 元迄未給付。為此依承攬之法律關係，請求被
    告如數給付上開金額等語。
  (二)原告施工所需之機械如發電機、鐵鑽等工具，均係被告所提
    供，如有損壞或故障，自應由被告負責修繕。被告抗辯應由
    原告負擔修理費云云，非有理由。
  (三)系爭工程現場均維持2 、3 人在場，證人辛○○證稱系爭工
    程遲延是因原告內部分裂之故云云，並非真實。因機器鑽的
    部分，在94年9 月初及9 月底壞掉未修，工程就耽誤了，並
    非原告不作。
  (四)並聲明：被告應給付原告163,000元。
三、被告則以：原告向被告承攬系爭工程，約定應於20日內完工
    ，然原告卻自94年8 月3 日起施工至同年9 月15日止始完工
    ，是被告因原告遲延完工所致修理馬達3,800 元、修理離合
    器壓板2,500 元、購買氣鎚2 支50,000元、進場設備費4,00
    0 元、發電機租金12,000元、空壓機租金34,000元、房租3,
    400 元、損耗油資53,300元，共計163,000 元之損失，自應
    由原告負擔。從而被告應給付原告之工程款214,000 元，扣
    除原告借支之31,250元及便當費8,160 元，再扣除上開原告
    因遲延應賠償之金額163,000 元，被告僅須給付原告11,590
    元，而該11,590元被告已給付完畢。是原告再請求被告給付
    工程款，自無理由等語，資為抗辯。並聲明：原告之訴駁回
    。
四、經本院協同兩造整理並簡化爭點如下：
  (一)兩造不爭執之事實：
    (1)原告於94年7 月間，共同向被告承攬苗栗縣獅頭鄉○○村
      ○○○道之鑽探地錨工程，約定工程款之計算方式為每公
      尺200 元，每孔間隔21公尺，原告為被告施作50孔，應得
      工程款為210,000 元（200x21x50=210,000）， 加上被告
      補貼原告移機之工資4,000 元，合計為214,000 元。
    (2)施工期間，原告向被告借支31,250元；另被告亦為原告代
      墊便當費8,160 元。
    (3)系爭工程承攬款，被告業已給付原告11,590元。
    (4)原告自94年8 月3 日起至同年9 月15日止，始將系爭工程
      施作完畢。
    (5)系爭工程係原告己○○、甲○○共同承攬，訴外人庚○○
      、乙○○為原告2 人所僱用。
  (二)兩造爭執之事項：
    (1)兩造有無約定原告應於20日內完成系爭工程？
    (2)如有，則原告未於20日內完工，所致被告之損害若干？
    (3)被告主張以上開因遲延而生之損害與其應給付予原告之工
      程款相抵銷，是否有理由？
五、茲就兩造爭執之事項，分述如次：
  (一)兩造有無約定原告應於20日內完成系爭工程？
    據證人即邀原告前來承攬系爭工程之被告公司領班辛○○於
    本院證稱：「當時我有跟原告己○○、甲○○說這個工程很
    簡單，16天就可以完工，後來溝通結果，我說20天給你們作
    ，原告己○○、甲○○有同意20天完工，我有將此事告知我
    老闆。‧‧（你與原告2 人談20天完工時，原告甲○○有無
    說他盡量？）沒有。‧‧我有帶原告2 人到被告公司訴訟代
    理人丙○○家裡，與丙○○決定這件事情」（見卷第35、36
    頁）；參諸原告自承承攬之初，被告曾要求渠等於20日內完
    工，渠等說會盡量等語（見卷第12頁），足徵兩造於承攬之
    初，確曾提及完工之期限。衡諸一般工程承攬實務，完工期
    限乃承攬契約極重要之事項，鮮少有未約定之理，是證人辛○○證稱兩造有約定原告應於20日內完工等語，應堪採信。
    原告主張渠等僅同意會「盡量」於20日內完工云云，不足憑
    採。準此，原告自94年8 月3 日起至同年9 月15日止共44日
    ，始將系爭工程施作完畢，自屬逾約定期限始完工，洵堪認
    定。
  (二)原告未於20日內完工，所致被告之損害若干？
    (1)按因可歸責於承攬人之事由，致工作逾約定期限始完成，
      或未定期限而逾相當時期始完成者，定作人得請求減少報
      酬或請求賠償因遲延而生之損害，民法第502 條第1 項定
      有明文。本件原告逾兩造約定之20日期間始完工，已如前
      述，依前揭規定，被告請求原告賠償因遲延而生之損害，
      自屬有據。
    (2)茲應審究者，係被告請求原告賠償因遲延而生之各項損害
      ，即修理馬達3,800 元、修理離合器壓板2,500 元、購買
      氣鎚2 支50,000元、進場設備費4,000 元、發電機租金12
      ,000 元 、空壓機租金34,000元、房租3,400 元、損耗油
      資53,3 00 元，共計163,000 元，是否有理由？
      修理馬達3,800元部分：
        被告主張因原告不當使用鑽機，導致馬達燒毀，其修理
        費3,800 元應由原告負擔等語。按借用人應以善良管理
        人之注意，保管借用物。借用人違反前項義務，致借用
        物毀損、滅失者，負損害賠償責任。但依約定之方法或
        依物之性質而定之方法使用借用物，致有變更或毀損者
        ，不負責任，民法第468 條第1 、2 項定有明文。本件
        原告承攬系爭工程，而由被告提供所需之機器供原告使
        用之情，為兩造所不爭（見卷第66頁），是類推適用民
        法第468 條規定，原告自應以善良管理人之注意，使用
        上開機器，原告因違反前開義務，致機器毀損者，依法
        應負損害賠償責任。查被告主張其提供之鑽機係以3 條
        電線接用220 伏特之電壓，然原告於使用中脫落1 條電
        線，致馬達線圈溫度過高而燒毀之情，為原告所不否認
        ，然辯稱因工地現場混亂，可能是遭人踏掉1 條電線，
        發現時已太遲，渠等並非故意等語。然查縱認原告所言
        屬實，原告仍負有以善良管理人之注意，使用鑽機之義
        務。是原告疏未注意鑽機脫落1 條電線，仍繼續使用，
        致馬達燒毀，揆諸首揭規定，自應由原告負損害賠償之
        責。從而上開馬達修理費3,800 元，雖非被告因原告遲
        延而生之損害，惟依民法第468 條規定，原告仍應負損
        害賠償之責，該馬達修理費應由原告負擔，堪可認定。
        離合器壓板2,500 元部分：
        被告主張原告使用鑽機致離合器壓板損壞，計支出修
        理費2,500 元一節，為原告所否認，並爭執被告所提出
        估價單之真正，且以該離合器壓板於94年8 月12日並未
        損壞，係快至8 月底才壞掉，而該離合器壓板會損壞，
        是因壓板承載之力量不夠才會損壞，修理後依舊無法轉
        動，只好硬拖著施工，至工程結束等語置辯（見卷第42
        頁）。查機械為損耗性物品，依其性質正常使用下所生
        之零件磨損不堪使用，本屬當然，依民法第468 條第 2
        項但書規定，使用人應不負賠償之責。經查上開離合器
        壓板之損壞，固為原告所不爭，惟查被告並未舉證證明
        上開離合器壓板之損壞，係因原告不當使用所致，是被
        告請求原告賠償此部份損失，尚屬無據。
      購買氣鎚2支50,000元部分：
        被告主張原則上氣槌鑽1 次即須加機油1 次，然原告鑽
        3 次均未加機油，是原告不當使用氣槌，致氣槌損壞，
        自應負損害賠償之責，被告重新購買氣鎚2 支共100,00
        0 元，茲被告僅請求原告賠償50,000元即可。原告則以
        ：渠等已灌200 公升機油進入氣槌，顯有正當使用氣槌
        ，且該損壞之氣槌已使用1 年多，損壞本屬無可避免等
        語置辯。查原告於使用後確有2 支氣槌損壞之情，固為
        其所是認（見卷第43頁），惟查被告對於原告係不當使
        用致損壞一節，並未舉證以實其說，自不足憑採。
      進場設備費4,000元部分：
        此部份被告自承無法舉證（見卷第37頁），是被告主張
        其因原告遲延致多支出進場設備費4,000 元云云，不足
        採信。
      發電機租金12,000元部分：
        被告主張伊向本輝企業有限公司（下稱本輝公司）承租
        發電機，自94年8 月1 日起至94年9 月15日止，共計46
        日，一天租金600 元，茲伊僅請求原告賠償20日之租金
        損失，共12,000元等語。查原告對於被告與本輝公司訂
        立之機具租賃合約書之真正雖不爭執（見卷第43頁），
        惟原告之施工期間係自94年8 月3 日起至同年9 月15日
        止之情，業如前述，是被告租用發電機供原告使用之期
        間，亦應為前開期間即44日，從而被告請求原告賠償逾
        期24日之租金損失，洵屬有據。茲被告僅請求原告賠償
        20日之損失，並無不可。是以被告請求原告賠償12,000
        元（20x600=12,000）， 應予准許。原告雖辯稱施工期
        間有10日下雨，無法施工，該10日之發電機租金不應由
        伊負擔云云，惟經查兩造並未約定完工期限20日，應扣
        除因天候因素無法施工之日數，是以無論天候狀況如何
        ，原告均應於20日內完工。原告前開抗辯，尚無可取。
      空壓機租金34,000元部分：
        被告主張伊向本輝公司承租空壓機，自94年8 月1 日起
        至94年9 月15日止，共計46日，一天租金1,700 元，茲
        伊僅請求原告賠償20日之租金損失，共34,000元等語。
        查原告對於被告與本輝公司訂立之機具租賃合約書之真
        正雖不爭執（見卷第43頁），惟原告之施工期間係自94
        年8 月3 日起至同年9 月15日止之情，亦如前述，是被
        告租用空壓機供原告使用之期間，亦應為前開期間即44
        日，從而被告請求原告賠償逾期24日之租金損失，亦屬
        有據。茲被告僅請求原告賠償20日之損失，並無不可。
        是以被告請求原告賠償34,000 元（20x1,700=34,000）
        ，應予准許。
      房租3,400元部分：
        被告主張伊承租霖園民宿供原告居住，自94年8 月15日
        起至同年9 月17日止，計支出6,800 元，有免用發票收
        據1 紙為證（見卷第51頁），亦即1 日之房租為200 元
        ，茲原告逾期24日，伊僅請求原告賠償17日之房租損失
        ，計3,400 元即可。原告則以：上開民宿亦供被告公司
        之員工辛○○居住，此部分伊願負擔2,000 元置辯。查
        系爭工程施工期間，原告均居住於上開霖園民宿之情，
        為原告所不爭（見卷第41頁），而系爭工程之施工期間
        為自94年8 月3 日起至同年9 月15日止計44日，亦如前
        述，堪認原告確實居住於上開民宿44日。是原告因逾期
        完工，致須延長居住於上開民宿之期間達24日（44-20=
        24），其因而增加之房租支出，自屬被告因原告遲延而
        生之損害。參諸被告另自承辛○○住1 間，原告等人住
        2 間，是以原告應按比例負擔上開房租損失，始稱公允
        。從而原告應賠償被告之房租損失為3,200 元（24x200
        x2/3=3,200），被告逾此部分之請求，為無理由。
      損耗油資53,300元部分：
        被告主張因原告遲延完工，致被告多耗用柴油2,600 公
        升，以1 公升柴油20.5元計算，被告計損失53,300元，
        上開2,600 公升係被告自行計算云云。查被告並未就其
        多耗用之柴油量達2,600 公升一節，舉證證明之，然因
        遲延期間關於發電機、空壓機等仍須使用柴油，乃屬當
        然。是以本院爰依民事訴訟法第222 條第2 項規定，審
        酌被告提出之8 月份對帳單（見卷第46頁），其上記載
        被告於94年8 月1 日購買燃料油1,000 公升，至同年 9
        月2 日再購買1,200 公升，足見被告32日共使用 1,000
        公升，亦即每日用量為31.25 公升，原告逾期24日，共
        計多使用燃料油750 公升（24x31.25=750），以上開對
        帳單記載燃料油每公升為19.8元計算，被告計多支出14
        ,850 元 （750x19.8=14,850）。 是被告請求原告賠償
        此部份損失14,850元，為有理由，其逾此部份之請求，
        即屬無據。
      以上項，合計為67,850元（3,800+12,000+34,
      000+3,200+14,850=67,850）， 其餘部分之請求為無理由
      。
  (三)被告主張以上開因遲延而生之損害與其應給付予原告之工程
    款相抵銷，是否有理由？
    按二人互負債務，而其給付種類相同，並均屆清償期者，各
    得以其債務，與他方之債務，互為抵銷，民法第334 條第 1
    項前段定有明文。本件被告應給付予原告之工程款 214,000
    元，扣除原告向被告借支之31,250元及被告代墊之便當費8,
    160 元，再扣除被告業已給付原告之11,590元，則被告尚應
    給付原告之工程款為163,000 元（214,000-31,250-8,160-1
    1,590=163,000）， 而原告應賠償被告之金額為67,850元，
    二者相互抵銷後，被告尚應給付原告95,150元（163,000-67
    ,850=95,150）。
六、綜上所述，原告依承攬之法律關係，請求被告給付工程款95
    ,150元，為有理由，應予准許。其逾此部份之請求，即屬無
    據，應予駁回。
七、本件係關於財產權之訴訟其標的金額在500,000 元以下之簡
    易訴訟程序，是本院為被告敗訴判決部分，應依民事訴訟法
    第389 條第1項第3款規定，依職權宣告假執行。
八、據上論結，本件原告之訴為一部有理由，一部無理由，依民
    事訴訟法第436 條第2 項、第79條、第389 條第1 項第3 款
    ，判決如主文。
中    華    民    國    95    年    3     月    21    日
                  苗栗簡易庭法  官  黃佩韻
以上正本係照原本作成。
如不服本判決，應於判決送達後20日內向本院提起上訴（須附繕
本）。
                            書記官  蔡健忠
中    華    民    國    95    年    3     月    21    日


司法院資訊處製作；財團法人民間司法改革基金會備份。
